【裁判字號】    98,勞訴,126
【裁判日期】    990420
【裁判案由】    給付資遣費等
【裁判全文】
臺灣臺北地方法院民事判決             98年度勞訴字第126號
原      告  乙○○
訴訟代理人  戴雯琪律師
被      告  中華航空股份有限公司
法定代理人  丙○○
訴訟代理人  蘇文生律師
上列當事人間請求給付資遣費等事件，本院於中華民國99年4月6
日言詞辯論終結，判決如下：
    主      文
原告之訴及假執行之聲請均駁回。
訴訟費用由原告負擔。
    事實及理由
一、原告主張：
    原告自民國93年9月1日受僱於被告，擔任巡航駕駛員。原告
    於97年12月21日駕駛編號CI-783號班機落地後與正駕駛機長
    即訴外人林輝文發生情緒性爭執（以下簡稱系爭衝突事件）
    ，詎被告於98年1月6日針對97年12月21日爭執召開紀律審查
    會（Discipline Review Board），決議：分別安排林輝
    文及原告上組員資源管理（CRM）；發書面警告給原告，
    要求自我改善情緒管理，如有再犯，加重處分。仍保留原
    告巡航駕駛員（RP）職務，但停止RP派遣1年，1年期間機隊
    觀察是否有改善，1年後再決定是否恢復RP派遣。原告於98
    年1月12日提出申訴，被告再於98年1月19日召開紀律審查會
    ，並決議依「人事業務手冊飛航組員獎懲」第8.2.1條、「
    員工工作規則」第12.10.9條、第12.10.14條規定，自98年1
    月20日起取消原告之巡航駕駛員資格並暫時停止飛行任務之
    懲處，造成原告短缺薪資新臺幣（下同）6萬8981元（即交
    通津貼、98年2月之飛航空勤津貼）及98年1月之飛航空勤津
    貼5萬2422元，然原告並未違反前開規定，被告懲處即屬無
    據，是被告顯已違反勞動基準法（以下簡稱勞基法）第14條
    第1項第5款、第6款規定，原告多方陳情未果，遂於98年2月
    18日以存證信函終止兩造間勞動契約，前開存證信函並於翌
    日（即2月19日）送達被告。原告既已終止勞動契約，自得
    依勞基法第14條第4項準用同法第17條之規定請求被告給付
    資遣費。而原告係自93年9月1日起受僱於被告公司，迄98年
    2月19日終止勞動契約止，總計工作年資為4年6個月（自93
    年9月1日起至94年7月1日止，總計10個月，適用勞退舊制；
    自94年7月1日起至98年2月28日止，總計3年8個月，適用勞
    退新制），原告離職前6個月之平均工資（含飛航、巡航津
    貼及三節獎金）為18萬1655元，是被告應給付原告之資遣費
    為48萬4716元【計算式：（181655×10/12×1）＋181655×
    （3＋8/12）×0.5＝484716】。綜上，被告應給付原告資遣
    費、短缺薪資、飛航空勤津貼總計60萬6119元（計算式：
    484716＋68981＋52422＝606119），爰依勞基法第14條第4
    項、第17條及勞動契約法律關係提起本訴等語，並聲明：（
    一）被告應給付原告60萬6119元，及自98年5月23日起至清
    償日止，按年息5％計算之利息。（二）願供擔保，請准宣
    告假執行。
二、被告則以：
（一）原告與機長林揮文於97年12月21日共同執行CI-783臺北至
      胡志明市航班任務，於降落階段擔任主飛者（Pilot
      Flying，簡稱PF）時，當機長認飛行狀況有需要接手，而
      兩次呼叫（call out）：「I have control（我接手）」
      時，原告應按正常程序回答：「You have control（你接
      手）」，但原告卻回覆：「什麼」、「喔」等語，顯已違
      反F.O.M手冊（FLIGHT OPERATION MANUAL，即航務手冊）
      第5.3.5條關於「在負責監控航機之組員最佳判斷下，若
      認為航機可能遭遇任何立即威脅飛航安全之狀況時，負責
      監控之組員得宣告『I HAVE CONTR OL』後，自操控組員
      方取得航機操控權。狀況許可時，原操控組員應以『YOU
      HAVE CONTROL』回應。在該緊急威脅狀況解除前，航機操
      控權不應再交回原操控組員」之規定，而被告兩次未按規
      定回答：「You have control」，亦違反F.O.M手冊第10
      章安全及保安（Safety and security）第10.11.1條關於
      「當飛航組員就兩次提示未標準地或適當地回應時，應被
      懷疑失能」之規定，有礙飛安。原告復於航機停妥後，與
      機長林輝文發生言語衝突，因原告前亦曾與另名機長即訴
      外人李希傑意見不同而有言語衝突情事，故提報召開紀律
      審查會。嗣機隊於98年1月6日召開之紀律審查會，原決議
      原告與林輝文上組員資源管理（CRM）課，並發書面警告
      給原告，要求自我改善情緒管理，停止巡航駕駛員派遣1
      年。然CRM訓練組安排原告於98年1月10日上課時，原告遲
      到，致時間不足施訓，CRM訓練組長甲○○與原告懇談，
      發現原告不只言語衝突，職場倫理觀念異於一般組員，且
      自我情緒管理能力薄弱，未能有效改善，恐形成飛安隱憂
      ，原告復於同年1月12日就前開決議提出申訴，經被告重
      新檢視本案案情及審酌前開報告，認原告所涉及者，不只
      是單純紀律問題，而有許多潛在性嚴重影響技術操作之飛
      安問題，遂於98年1月19日第2次紀律審查會中重新決議，
      依「人事業務手冊飛航組員獎懲」第8.2.1條、「員工工
      作規則」第12.10.9條、第12.10.14條規定，自98年1月20
      日起取消原告之巡航駕駛員資格並暫時停止飛行任務之懲
      處，並評估其能否繼續擔任空勤職務，當屬依法有據。
（二）按員工若違反「人事業務手冊飛航組員獎懲」第8.2.1條
      規定，被告得給予停飛、調（降）職、資遣或解僱之處分
      ，違反「員工工作規則」第12.10.9條、第12.10.14條規
      定，被告得給予記大過或降調職務或降級之處分。原告雖
      因被告給予停飛之懲處，而短領薪資6萬8981元、飛航空
      勤津貼為5萬2422元，然被告給予停飛之懲處有據，依被
      告「飛航組員空勤加給支給規定」第4.1條及第5.1.2條規
      定，發給空勤加給之前提以原告實際有從事飛行職務為準
      ，而原告自98年1月20日起被暫停飛行任務後，即未提供
      任何駕駛飛機之勞務，自與上開規定不符，故被告於審查
      會議決議後，僅發給原告基本薪，無違法減薪可言。復依
      被告「飛航組員TRB/DRB作業辦法」第5.2.12條規定：「
      飛航組員如當月因TRB/DRB停飛，空勤加給依IP-056【飛
      航組員加給支給規定】」辦理，則依前開支給規定第5.2.
      1.1條之規定，因犯過錯違反飛航組員獎懲規定第8.2項「
      技術操作類」，經核定予以停飛處分者，自該核定之日起
      停支空勤加給；又停飛期間僅支給基本薪，即不發給交通
      津貼。故被告於原告經審查會決議停飛後，不發給飛航空
      勤津貼及交通津貼，自屬合法。故原告主張被告短發上開
      費用，而違反勞基法第14條第5款、第6款，並據此終止勞
      動契約，顯無理由。
（三）縱認被告前開懲處不合法，原告得終止兩造間勞動契約並
      請求資遣費，然依被告所定「三節禮金發給辦法」第1條
      及第2條規定可知，被告發給原告三節禮金之目的，乃為
      歡度三節，慰問其工作辛勞，且發放對象限於繳交職工福
      利金之國內員工，而非全體員工，故三節獎金非屬原告提
      供勞務之對價，當不具備工資性質。又依被告之「中華航
      空公司員工工作規則」手冊，其中「職工福利委員會員工
      福利項目」所列之第8項福利餐點費，已明定三節禮金之
      金額分別為春節1萬元、端午節3000元、中秋節3000元，
      端午、中秋兩節由被告公司發放，春節禮金則由職工福利
      委員會發給（嗣修改為三節禮金均由被告公司發放，且端
      節及秋節金額皆提高為5000元），且由資管中心提供電腦
      名冊（即有繳交職工福利金之名冊）俾憑辦理撥款，是三
      節禮金為員工福利項目；又被告於「臺灣地區工資定義辦
      法」第4.3.3條亦明文三節獎金不列入平均工資給予。是
      原告所稱之三節獎金1萬元，確實非屬工資。另依原告所
      提出其98年1月份電子餉單所載:「職福會春節禮金3000元
      」，乃職福會所致贈，非被告公司給付，且計發標準為97
      年12月份在職並扣繳福利金者，並視扣繳福利金有無超過
      6個月而分別發放3000元或1500元，足證職福會春節禮金
      非屬工資甚明等語置辯。並聲明：１、原告之訴及假執行
      之聲請均駁回。２、如受不利判決，願供擔保請准宣告免
      假執行。
三、經本院與兩造整理本件不爭執及爭執事項如下（見本院卷第
    78頁及背面、第126頁、第164至165頁）：
（一）兩造不爭執事項：
  １、原告於96年5月14日，駕駛CI-801號班機，與機長李希傑
      發生爭執（見本院卷第19頁被證2）；原告於97年12月21
      日，駕駛編號CI-783號班機落地後，與正駕駛機長林輝文
      發生爭執（見本院卷第20頁被證3）。
  ２、被告公司A-340/A330機隊於98年1月6日針對97年12月21日
      爭執召開紀律審查會（Discipline Review Board），決
      議：分別安排林輝文及原告上組員資源管理（CRM）；
      發書面警告給原告，要求自我改善情緒管理，如有再犯
      ，加重處分。仍保留原告巡航駕駛員（RP）職務，但停
      止RP派遣1年，1年期間機隊觀察是否有改善，1年後再決
      定是否恢復RP派遣（見本院98年度北勞調字第77號卷第12
      頁原證2）。
  ３、原告於98年1月12日提出申訴，被告公司A-340/A330機隊
      於98年1月19日再次召開紀律審查會，原告亦到場與會，
      會中決議：自98年1月20日起取消原告之巡航駕駛員資格
      ，並暫時停止飛行任務，並請人力處安排原告接受評估與
      面談諮商，待完成後，再決定後續處理，停飛期間至辦公
      室打卡（見同上北勞調卷第13至14頁原證3至4，本院卷第
      18頁被證1）。被告嗣於98年2月19日發出停飛公告（見同
      上北勞調卷第21頁原證8）。
  ４、原告於98年2月18日寄發存證信函予被告，依勞基法第14
      條第1項第6款規定，終止兩造間之勞動契約，存證信函於
      98年2月19日送達於被告（見同上北勞調卷第19、20頁原
      證7）。
  ５、被告於98年3月17日召開總公司人評會，決議以原告連續
      曠職3日以上而予以解雇，被告嗣於98年3月20日通知原告
      被解雇，及催討原告未服務滿10年即離職所需賠償訓練費
      用及違約金，是項通知於98年3月25日送達於原告（見本
      院卷第59、60頁被證10）。
  ６、原告自93年9月3日受僱於被告，嗣選擇適用新修正之勞工
      退休金條例，迄98年3月25日，原告之工作年資為4年7個
      月。
  ７、原告於97年10月間繳納失能保險費1萬5385元（換算為美
      金480元，見同上北勞調卷第35頁），被告於98年4月退還
      原告剩餘之保險費9492元（見本卷院第73頁被證13）。
  ８、因被告給予原告停飛之懲處，原告短領薪資6萬8981元、
      短領飛航空勤津貼為5萬2422元。若被告上開停飛懲處不
      當，被告應給付原告之短缺薪資為6萬8981元、飛航空勤
      津貼為5萬2422元。
  ９、若員工有違反「人事業務手冊飛航組員獎懲」（被證5）
      第8.2.1條規定（本院卷第35頁），被告得給予停飛、調
      （降）職、資遣或解僱之處分，違反「員工工作規則」（
      原證6）第12.10.9條、第12.10.14條規定（見同上北勞調
      卷第18頁），被告得給予記大過或降調職務或降級之處分
      。
  １０、被告於98年1月6日、98年1月19日審查會係由航務處處長
      或副處長召集之紀律審查會。
  、不爭執被告99年1月8日附表二（停飛有理由，不含飛航、
      巡航津貼、三節獎金）、三（停飛有理由，不含飛航、巡
      航津貼，含三節獎金）、四（停飛無理由，含飛航、巡航
      津貼，不含三節獎金）、五（停飛無理由，含飛航、巡航
      津貼、三節獎金）關於資遣費之計算式及金額（本院卷第
      152至155頁）。
（二）爭執部分：
  １、被告有無違反勞基法第14條第1項第5款、第6款情事：即
      被告依「人事業務手冊飛航組員獎懲規定」（以下簡稱獎
      懲規定）第8.2.1條（本院卷第35頁）、「員工工作規則
      」第12.10.9條、第12.10.14條規定（見同上北勞調卷第
      18頁），而自98年1月20日起取消原告之巡航駕駛員資格
      並暫時停止飛行任務之懲處，造成原告短缺薪資6萬8981
      元及飛航空勤津貼5萬2422元，是否無理由？
  ２、若被告上開懲處不合法，造成原告短領薪資及津貼，原告
      於98年2月18日通知被告終止兩造間勞動契約而請求資遣
      費，則三節獎金1萬3000元應否列入月平均工資計算資遣
      費？
四、得心證之理由：
（一）按在現代勞務關係中，因企業之規模漸趨龐大，受僱人數
      超過一定比例者，僱主為提高人事行政管理之效率，節省
      成本，有效從事市場競爭，甚或因企業本身經營之特殊性
      ，常就工作場所、內容、業務執行方式等各該應注意事項
      ，及受僱人之差勤、退休、撫恤及資遣等各項工作條件，
      訂有共通適用之規範，俾受僱人一體遵循。而航空公司之
      機師係具有高度技術性之專門職業技術人員，並非僅是普
      通從業人員，其工作執行過程中，是否準確遵守相關流程
      規範，攸關一般民眾及機組人員自身之人身、財產安全之
      保障，亦與一般非技術類之從業人員有別，是以基於機師
      行業的特殊性及飛航安全考量，航空公司針對飛航人員之
      紀律、技術操作等事宜，制訂相關細目規範，除非違反法
      律強制規定或團體協商外，當然成為契約內容之一部，而
      有拘束勞雇雙方之效力。經查：
  １、按獎懲規定第8.2.1條規定：「經查證屬實因技術操作違
      反民航法或航管規定或F.O.M手冊、航務通告等相關規定
      ，或因而導致飛航事故（含失事、意外事件或重大意外事
      件等）或其他有礙飛航飛安之發生者，由航務處長召集會
      議審議後，視情節輕重給予當事人停飛、調（降）職、資
      遣或解僱之處分」，「員工工作規則」第12.10.9條、第
      12.10.14條分別規定：「員工有下列情事之一，經查證屬
      實者，予以記大過或降調職務或降級：無故違抗主管正當
      之管理或業務督導人員合理指導、態度倨傲者；有其他相
      當於前述各款程度之不當行為者」，有獎懲規定（見本院
      卷第35頁）、員工工作規則（見同上北勞調卷第18頁）在
      卷可稽。又按卷附之F.O.M手冊（FLIGHT OPERATION
      MANUAL，即航務手冊，以下簡稱F.O.M手冊）第5.3.5條關
      於航機操控權交接（Transferring Control）第1項明定
      ：「隨時保持航機之正確操控是飛航安全的關鍵要素。航
      機操控權交接時，飛航組員應使用『YOU HAVE CONTROL』
      及『I HAVE CONTROL』之術語。操控權交接過程，兩位交
      接組員均須保持狀況警覺（Positive control of the
      aircraft at all times is critical to flight
      safety. When control is to be transferred, flight
      crewmembers shall use the phraseology "YOU HAVE
      CONTROL." and "I HAVE CONTROL." During the
      transfer of controls, it is essential that both
      pilots remain alert and situationally aware.）」
      ，第2項規定：「在負責監控航機組員（PM，即Pilot
      Monitoring）之最佳判斷下，若認為航機可能遭遇任何立
      即威脅飛航安全之狀況時，負責監控之組員得宣告『I
      HAVE CONTROL』後，自操控組員方（PF，即Pilot Flying
      ）取得航機操控權。狀況許可時，原操控組員應以『YOU
      HAVE CONTROL』回應。在該緊急威脅狀況解除前，航機操
      控權不應再交回原操控組員（Using his/her best
      judgement, if there is any imminent threat to the
      operational safty of the flight, the PM may take
      over control from the PF by announcing "I HAVE
      CONTROL". The PF should respond by announcing "YOU
      HAVE CONTROL", if the situation permits. Control
      of the aircraft should not be returned to the
      original PF until the imminent threat no longer
      exists.）」（見本院卷第143頁）。又按F.O.M手冊第10
      章安全及保安（Safety and security）第10.11.1條第1
      項前段亦規定：「當飛航組員就兩次提示未標準或適當回
      應時，應被懷疑失能（When a flight crewmember does
      not respond normally or appropriatedly to two
      verbal challenges, incapacitation should be
      suspected.）」（見本院卷第175頁）。
  ２、本件被告於97年12月21日與機長林揮文共同執行CI-783臺
      北至胡志明市航班任務時，於降落階段擔任主飛者（即PF
      ），當機長林輝文認飛行狀況有需要接手，而兩次呼叫「
      I have control」時，原告未按正常程序回答「You have
      control」，反答覆稱：「什麼」、「喔」等語之事實，
      業據證人林輝文於本院審理中證稱：本次飛航途中原告曾
      發生幾次錯誤被渠糾正，主要是快到達目的地飛機已下降
      途中，航管單位要求渠等儘速下降至1萬呎，原告在高度
      為1萬2000呎時，突然減慢下降速度，這會影響飛航安全
      ，也就是會有飛機接近甚至碰撞的風險。機師在飛航過程
      中，必須依照航管單位指示飛航，航管單位要求渠等儘速
      下降至1萬呎，是為了避免飛機接近甚至碰撞風險，機師
      收到指示必須按照機艙所有之裝備儘速在最短時間內達到
      航管要求的高度，不可中途減速，故渠詢問原告為何減速
      ，原告稱係根據機艙內防撞警示之顯示，認為附近其他飛
      機高度比較高，不會有碰撞風險才減速，但這樣做是違反
      ATC（航警管制單位）的要求，且防撞警示並非完全可靠
      ，因為不是所有飛機都裝設此裝置，若有飛機未裝設，渠
      等之防撞警示不會感應，就無法警示，而塔台是用雷達偵
      測，可看到整個空域的飛機，故渠告知原告不可憑個人預
      測，要依塔台指示，原告就修正。待下降至1萬呎以下，
      航管指示與前機距離太近，要求減速至250海哩，渠等當
      時速度是300海哩，照理應要減速，但原告使用飛機上「
      垂直下降率」的功能，下降幅度為每分鐘500呎，造成飛
      機雖下降但無法達到減速的要求，渠要求原告使用另一項
      「OPEN DESCENT」的功能，可使飛機先減速再下降。到最
      後進場階段，也就是飛機已抵達跑道延伸線上空時，原告
      無法按精確性進場的下滑道指示，也就是指示飛行員上下
      、水平，將飛機保持穩定在指示的數據，此係飛行員的任
      務，若未做到會造成進場降落時的風險，最嚴重飛機會墜
      毀。渠發現原告無法保持穩定，遂按規定要求接手，而兩
      次向原告稱：「I have control」，表示要接手操控飛機
      ，原告未按規定回答：「You have control」，而是回答
      ：「什麼？」、「喔。」。渠接手後飛機安全落地，依分
      工規定此時係渠駕駛，故應由副駕駛與航管溝通，原告必
      須告訴渠航管如何指示滑行至停機坪，但原告沒有這樣做
      。飛機的儀表在進場時，會顯示類似水平、上下之指示，
      亦即上下各有兩個點，保持穩定的話必須在上下兩個點中
      間，不可超出，若連螢幕上最上、下方的兩個點都超出，
      飛機要重飛，已非機長接手問題。原告雖未超出螢幕上最
      上、下方的兩個點，但渠依照飛航23年的判斷，原告飛行
      不穩定等語（見本院卷第148頁至第149頁背面），證人即
      航務處航訓部CRM（組員資源管理）組長甲○○於本院審
      理中亦證稱：98年1月6日紀律會議要求原告實施CRM訓練
      ，主要針對駕駛員及其他機組員關於溝通技巧、團隊合作
      等，而與飛航安全有關之訓練，目的在避免因人為疏忽造
      成飛安事故。原告應於98年1月10日上午10點30分到場，
      但當天遲到40分鐘，兩個小時訓練無法進行。渠閱讀過其
      他機組員報告，原告與證人林輝文非僅言語衝突，還包括
      技術面疏忽，例如控制權交接疏忽，原告未表明「You
      have control」，而未清楚交接會造成飛航安全。面談過
      程中原告不認為過程有錯誤，而認為錯誤是在機長林輝文
      ，包括飛機下降過程、減速的事情，原告都認為是機長過
      度反應等語（見本院卷第164頁背面、第165頁），復質之
      原告於本院審理中自承：伊確有證人林輝文所說之事，但
      伊不認為操控有誤，且林輝文兩次稱「I have control」
      時，飛機只差25秒就落地，時間太短伊來不及反應，才說
      「什麼？」、「喔。」。飛機落地後，雖由林輝文駕駛，
      伊負責與航管聯繫，但依規定林輝文必須重複伊跟航管聯
      繫的話，而不是由伊告知林輝文航管說了什麼等語（見本
      院卷第148頁背面至第149頁），經本院訊問原告為何進場
      時無法按照精確性進場之下滑道指示以保持穩定，原告則
      稱：因當時天候有亂流，而伊認為飛機並未偏離航道等語
      （見本院卷第149頁），本院再訊問原告，有無任何規定
      可超出精確性進場之下滑道指示？原告亦自承「不行，一
      超出就是不穩定」等語明確（見本院卷第149頁背面），
      足見原告於飛行途中，先發生未按航管單位指示，儘速將
      飛機下降至1萬呎，反減慢下降速度之缺失；待航管單位
      指示原告駕駛之飛機與前機距離太近須減速時，又未適當
      使用「OPEN DESCENT」功能，以利飛機先減速再下降而有
      操控不當情形；至最後進場階段時，原告亦因天候因素，
      而發生無法按照精確性進場之下滑道指示，將飛機穩定保
      持在指示數據之情事，造成進場降落之風險，甚有墜毀可
      能，此時負責監控航機之機長林輝文依其長年飛航經驗之
      判斷，認有威脅飛航安全可能，故兩次向原告表示「I
      have control」之指示，欲自原告方取回航機操控權，縱
      飛機只差25秒即落地，原告仍非無足夠時間按標準作業流
      程回覆稱：「You have control」，然原告竟以口語答之
      ：「什麼？」、「喔」等語，顯然就機長之兩次提示，未
      能標準且適當回應，確有被懷疑失能狀況等情無訛，足認
      原告所為已違反上開F.O.M手冊第5.3.5條第1項、第2項、
      第10.11.1條之規定。復查，兩造亦不爭執若員工違反獎
      懲規定第8.2.1條規定，被告得給予停飛、調（降）職、
      資遣或解僱之處分，而違反「員工工作規則」第12.10.9
      條、第12.10.14條規定，被告得給予記大過或降調職務或
      降級之處分，故被告於98年1月19日之紀律審查會決議自
      98年1月20日起取消原告之巡航駕駛員資格，並暫時停止
      飛行任務之懲處，難認有何違法可言。
  ３、復按「飛航組員空勤加給支給規定」（以下簡稱支給規定
      ）第4.1條規定：「本規定所稱之空勤加給係指飛航組員
      服勤經公司核定之標準計畫飛行時數所知給之定額加給」
      （見本院卷第52頁），第5.2.1.1條規定：「因犯過違反
      飛航組員獎懲規定第8.1項『一般及飛航紀律類』或違反
      第8.2項『技術操作類』，經核定予以停飛處分者，自該
      核定之日起停支空勤加給」，第5.2.1.3條亦規定：「停
      飛期間仍支給基本薪，組員需至機隊辦公室報到，並按公
      司可勤規定出勤，執行指派工作」（見本院卷第53頁）；
      又按「飛航組員TRB/DRB作業辦法」第5.2.12條規定：「
      飛航組員如當月因TRB/DRB停飛，空勤加給依IP-056【飛
      航組員加給支給規定】」辦理（見本院卷第44頁），換言
      之，發給空勤加給係以機師實際從事飛行職務為前提，而
      原告自98年1月20日起即已暫停飛行任務，而未提供任何
      駕駛飛機之勞務，自與請領空勤加給之規定不符。況依前
      開支給規定可知，停飛期間既僅支給基本薪，亦無核發原
      告空勤加給或交通津貼可言。是以被告於上開停飛之懲處
      決議後，僅發給原告基本薪，而未發給飛航空勤津貼及交
      通津貼，要屬合法，並非違法減薪，自無勞基法第14條第
      1項第5款、第6款之情事。又查，兩造復不爭執若被告停
      飛懲處不當，被告始應給付原告短缺薪資6萬8981元、飛
      航空勤津貼為5萬2422元，而本件原告因違反F.O.M手冊規
      定，被告方依獎懲規定給予停飛懲處，並無不當之處，已
      如前述，被告依兩造間勞動契約，亦無給付原告上開款項
      之義務。
  ４、準此，原告主張被告不當懲處而短發薪資6萬8981元（即
      交通津貼、98年2月之飛航空勤津貼）及98年1月之飛航空
      勤津貼5萬2422元，故請求被告給付，並以被告上開所為
      係勞基法第14條第1項第5款、第6款之終止事由，而終止
      兩造間勞動契約，並請求被告依勞基法第14條第4項、第
      17條給付資遣費云云，委無足採。
（二）被告上開停飛懲處既屬合法，原告於98年2月18日通知被
      告終止兩造間勞動契約並請求資遣費，即無理由，則三節
      獎金1萬3000元應否列入月平均工資以計算資遣費，要與
      本件爭點無涉，無庸再予論述，附此敘明。
五、綜上所述，原告主張被告停飛懲處不當，因而短少給付原告
    薪資6萬8981元（即交通津貼、98年2月之飛航空勤津貼）、
    98年1月之飛航空勤津貼5萬2422元，而有勞基法第14條第1
    項第5款、第6款之終止事由，故原告終止勞動契約，並請求
    被告給付短缺薪資6萬8981元、飛航空勤津貼5萬2422元、資
    遣費48萬4716元，共計60萬6119元，及自98年5月23日起至
    清償日止，按年息5％計算之利息云云，均為無理由，應予
    駁回。又原告之訴既經駁回，其假執行之聲請亦失所附麗，
    應併予駁回。
六、本件事證已臻明確，兩造其餘攻擊防禦方法及舉證，核與判
    決結果無影響，爰不再一一論列，併予敘明。
七、據上論結，本件原告之訴為無理由，依民事訴訟法第78條，
    判決如主文。
中    華    民    國    99    年    4     月    20    日
                  勞工法庭    法  官  孫正華
以上正本係照原本作成。
如對本判決上訴，須於判決送達後20日內向本院提出上訴狀。
中    華    民    國    99    年    4     月    20    日
                              書記官  林秀娥

司法院資訊處製作；財團法人民間司法改革基金會備份。
